# 同一控制下企业合并形成的长期股权投资初始投资成本如何确定？

提问人：wufaxian 时间：2019-10-20 18:51:05
假设 A 公司合并c 公司，c公司原控制方是 B公司。
1 、实务当中，会计人员如何计算 c 公司在 B 公司合并报表净资产当中所占的份额呢？
2 、统一控制下合并，为什么一定要以 B 公司（原控股方）的报表净资产中c 公司的份额作为标杆呢？为什么不在合并日对 c 公司的资产负债进行一次公允评估呢？可否介绍一下这里面的理论依据以及理论所依据的会计判断和会计估计或假设？

回答人：chenyiwei
同一控制下企业合并的会计处理方式类似于权益结合法，其核心在于站在最终控制方的视角，而不是合并方作为一个独立会计主体的视角来看待该交易，认为该交易是最终控制方范围内经济资源的整合调整，因此对最终控制方而言无商业实质。合并方的个别报表和合并报表层面的会计处理也就是从最终控制方合并报表层面的处理 “下推” 下来的。这种视角在某些特殊场合下（例如描述发行人在 IPO前所经历的同一控制下的架构重组过程）是有意义的，但一刀切地认为同一控制下的交易不具有商业实质的、是不公允的，并不符合所有情况，例如目前上市公司发行股份向其大股东或关联方购买资产，这种情况下采用权益结合法可能并未恰当反映基于合并方视角的交易经济实质。